【裁判字號】    98,重上更(一),25
【裁判日期】    980625
【裁判案由】    常業詐欺等
【裁判全文】
臺灣高等法院臺中分院刑事判決    98年度重上更(一)字第25號
上  訴  人
即  被  告  黃○○
            酉○○
上列二人共同
選任辯護人  許家瑜律師
上列上訴人等因常業詐欺等案件，不服臺灣彰化地方法院92年度
訴字第1297號中華民國93年9月10日第一審判決（起訴案號：臺
灣彰化地方法院檢察署92年度偵字第7444、7445號），提起上訴
判決後，經最高法院第一次發回更審，本院判決如下：
    主  文
原判決撤銷。
黃○○共同意圖為自己不法之所有，以詐術使人將本人之物交付
為常業，累犯，處有期徒刑壹年肆月，減為有期徒刑捌月。在附
表一所示在職證明書、薪資袋上所偽造之印文、及扣案如附表二
所示偽造之個人及公司行號印章、及附表四所示之物，均沒收。
酉○○共同意圖為自己不法之所有，以詐術使人將本人之物交付
為常業，累犯，處有期徒刑壹年，減為有期徒刑陸月，如易科罰
金，以新臺幣玖佰元即銀元佰元折算壹日。在附表一所示在職
證明書、薪資袋上所偽造之印文、及扣案如附表二所示偽造之個
人及公司行號印章、及附表四所示之物，均沒收。
    事  實
一、黃○○與酉○○係夫妻關係，黃○○曾於民國（下同）九十
    年間，因犯偽造文書罪及重利罪，經本院分別判決處有期徒
    刑二月、四月，並定應執行為有期徒刑五月確定，甫於九十
    年八月十五日易科罰金執行完畢。
二、黃○○原在彰化縣員林鎮○○路○段一一○巷二七號房屋經
    營「南雲實業有限公司」（但在本案案發之前已經解散，以
    下簡稱為南雲公司），但營業狀況不佳，且黃○○另外經營
    之南雲加油站亦經債權人聲請法院查封拍賣。黃○○與酉○
    ○二人因財務狀況不佳，二人竟共同基於意圖為自己不法所
    有之詐欺犯意及行使特種文書之概括犯意聯絡，自九十一年
    十二月間某日起（起訴書載為自九十二年二月間起），在彰
    化縣員林鎮○○路○段一一○巷二七號房屋，仍以南雲公司
    名義，並先後僱用不知情之張威凱、陳晏妮、劉慧敏分別在
    上址擔任清潔、會計、文書處理及助理等工作，對外以經營
    代辦現金卡及行動電話為名招攬業務，而為下列各項犯罪行
    為，黃○○及酉○○並恃此詐欺所得維生，均以之為常業。
    黃○○及酉○○之犯罪行為如下：
（一）黃○○及酉○○二人之犯罪分工方式，係由酉○○負責在
      現場製作不實之申請資料及應付銀行徵信之應對資料，蕭
      鴻樺除在幕後統籌全部業務之外，有時亦會招攬客戶，並
      在現場接待申辦人。其等二人並另以：每介紹一人前來申
      辦，可得新台幣（下同）一千元到三千元不等之介紹費為
      詞，誘使不知情之黃東琴、吳永森、許火盛、丑○○、余
      林義、天○○○、許明博、張順化、張盛、張威凱等人代
      為招攬無業遊民、智能不足者或其他急缺現金周轉之人前
      來申辦現金卡（其中丑○○介紹天○○○、壬○○等人，
      黃東琴介紹卯○○等人，吳永森介紹亥○○等人，許火盛
      介紹巳○○、張俊等人，余林義介紹甲○○等人，天○○
      ○介紹申○○等人，許明博介紹丁○○等人，張順化介紹
      己○○等人，張盛介紹午○○等人，張威凱介紹癸○○等
      人），俟當不特定人前來探詢申辦現金卡時，即由黃○○
      或酉○○向有意申辦現金卡之人誘稱：辦理現金卡可向銀
      行小額貸款，銀行核卡領款後，不必還款，一切交由其等
      負責處理即可，但須將放款之金額與其等平分云云，致使
      附表一所示之宙○○等人在被利誘下，因欠缺判斷力而同
      意申辦現金卡。黃○○、酉○○明知附表一所示前述等人
      之身分與附表一所示各家銀行所定之現金卡申辦資格不符
      ，且欠缺償款之資力，竟仍要求附表一所示之人先在其等
      事先所擬製之空白的「委辦貸款協議書」上簽名，並即交
      付身分證及印章供其等影印留存，未交印章者，則由酉○
      ○到彰化縣員林鎮○○路與中山路之三角公園等處找不知
      情之刻印商代為刻立，並先後利用不知情之刻印商人偽造
      附表二所示之公司行號印章以為日後偽造特種文書預備之
      物，再由申辦人於空白之現金卡申請書上簽名後，其餘則
      委由黃○○、酉○○二人處理，黃○○、酉○○二人遂於
      附表一所示之申辦日期前，在其等上開處所，於申辦人之
      現金卡申請書上之身分與職業欄位處，填載不實之資料，
      並依各家銀行的要求，部分自行填製不實之薪資表、在職
      證明書等文件或部分交付陳宴妮一份小冊子並指示不知情
      之陳宴妮依上開小冊子之資料填製不實之薪資表、在職證
      明書等文件（參見附表一所示），再以自己或楊瑞鑫（已
      歿）等人頭名義申請地面電話十九具及行動電話十一具裝
      置在上開地點內（電話號碼參見附表五、六），且由酉○
      ○指示陳晏妮將上開申辦人之申辦資料依照所申辦之各家
      銀行查詢徵信所需之相關資料製作應對資料共四本及客戶
      資料簿四本，以備應付銀行之電話徵信，再連同上開所內
      容不實之申請書、委託書持向附表一所示銀行申辦現金卡
      ，俟當附表一所示銀行依照申請書所填載之聯絡電話撥打
      電話查詢、徵信之際，因所留之電話係裝設在南雲公司上
      開處所內，遂由黃○○或酉○○假冒係被查詢徵信之對象
      而冒名回應（視申辦人之性別而定，男性由黃○○回應，
      女性則由酉○○回應），致使附表一所示之銀行徵信人員
      不知有異而陷於錯誤，而核貸如附表一所示之金額給申辦
      人，並通知如附表一所示申辦人本人前往領取現金卡。黃
      ○○、酉○○即駕車或搭乘大眾運輸工具陪同附表一所示
      之人前往如附表一所示銀行之臺中縣豐原市、彰化縣彰化
      市或員林鎮等營業處所領取，並由酉○○負責帶同附表一
      所示申辦人進入領取現金卡，之後酉○○再向申辦人謊稱
      銀行僅核准附表一所示之金額，致使申辦人誤認銀行僅核
      貸附表一酉○○所述之額度而陷於錯誤，之後酉○○即持
      申辦人之現金卡，在銀行提款機上輸入銀行所提供之密碼
      ，致使銀行之自動提款機誤以酉○○乃係真正之持卡人而
      陷於錯誤，依指示交付所提金額給酉○○，酉○○即將其
      向申辦人謊稱銀行所核貸之金額的一半交付給申辦人，再
      假借可另以所申辦之現金卡向其他銀行申辦現金卡或代繳
      利息為由，留置保管申辦人之現金卡，並即在各銀行之自
      動提款機上變更現金卡提領密碼，以前述詐騙銀行提款機
      之手法，將其餘之金額全部提領，致生損害於附表一所示
      銀行、申辦人。
（二）黃○○、酉○○又與許火盛、詹聰共同基於前開犯意聯
      絡，明知許火盛乃係計程車司機，並非榮盛檜木桶檜木聞
      香罐公司之負責人（下稱榮盛公司），而詹聰平日係以
      打零工為業，並非田中發鐵工廠之負責人（其自稱曾在二
      十年前成立田中發鐵工廠而擔任負責人，然該工廠在二十
      年前就已經結束營業），竟於九十二年五月及六月間，共
      同於黃○○上開處所，佯稱其二人分別係榮盛公司與田中
      發鐵工廠之負責人，而將上開事項填寫於申請書及相關資
      料，據以向聯邦銀行及大眾銀行申辦信用卡，致使銀行在
      誤信其等之申請資料的情況下，分別於同年五月六日及六
      月十八日，同意其等核貸三萬元及四萬元，其二人即將所
      得分與酉○○三千元及二千元。
（三）黃○○、酉○○復承上開犯意聯絡，於九十二年六月間，
      當賴振揚帶同其子Ａ○○前來辦理現金卡時，先指示Ａ○
      ○在空白之大眾銀行現金卡申請書上簽名後，於該申請書
      上虛偽記載Ａ○○為「世裕資源回收公司」之經理等不實
      資料，再持該內容不實之申請書等資料，據以向大眾銀行
      豐原分行申辦現金卡，致使大眾銀行承辦人員在受騙下陷
      於錯誤，於同年、月十三日，同意貸與Ａ○○四萬元，足
      生損害於大眾銀行之利益，黃○○、酉○○二人竟利用Ａ
      ○○智能不足之機會，由酉○○帶同Ａ○○至大眾銀行豐
      原分行將現金卡領出後，酉○○即以上述方式，輸入現金
      卡之密碼，致使大眾銀行之自動提款機誤以為酉○○為Ａ
      ○○本人，而交付二萬元二次與酉○○，酉○○於領得款
      項後，竟向賴振揚父子謊稱銀行並未核准，致使賴振揚父
      子陷於錯誤，任由黃○○、酉○○二人取用其現金卡。
（四）黃○○、酉○○二人另利用代人申辦行動電話之機，於九
      十二年五月間，在上開處所，當乙○○、戊○○前來申辦
      行動電話時，利用乙○○所交付影印之國民身分證、私章
      以及戊○○所交付影印之國民身分證及請求代為刻立之私
      章，持大眾銀行現金卡之申請書向乙○○二人騙稱係行動
      電話申請書，使乙○○二人在誤認下，而在現金卡申請書
      上簽名，酉○○並在申請書上虛偽記載其他不實之資料，
      再持乙○○所交付以及戊○○請其代刻之私章，分別於申
      請書上蓋用五枚及四枚之印文後，持該虛妄不實之申請書
      ，向大眾銀行豐原分行申辦現金卡，致使該銀行承辦人陷
      於錯誤下，分別於同年、月九日及十三日，同意核准其借
      貸八萬元及七萬元而受有不利益，酉○○帶同乙○○二人
      前去領取現金卡後，即以同一手法，從銀行之自動提款機
      騙取八萬元及七萬元。
（五）黃○○、酉○○二人復於上述時、地，部分由酉○○自行
      、部分指示不知情之陳宴妮依上開小冊子之資料填製不實
      之申○○、許火盛等人之在職證明書、薪資袋及附表一所
      示各家銀行之現金卡申請書等資料，預備再以前述手法向
      各銀行詐騙財物。
三、嗣至九十二年七月十四日十五時許，為警持搜索票在上址查
    獲，除扣得附表二所示偽造之個人及公司行號印章（連同上
    開印章，共查獲私章七十二顆、公司行號章四十七枚）外，
    並扣得附表四為黃○○、酉○○所有並供或預備用供上開犯
    罪使用之地面電話十九具、行動電話十一具、各家銀行查詢
    應對資料簿四本、聯邦銀行現金卡明細簿一本、大眾銀行現
    金卡申請書影本簿一本、支出傳票四本（原起訴書載為六本
    ，實係包括下列收入傳票及轉帳傳票各一本）、收入傳票一
    本、轉帳傳票一本、在職證明書等資料一袋、委辦協議書一
    袋、雜項簿一本、客戶登記簿四本、銀行申請書一袋、空白
    在職證明書一袋、銀行申請書影本三袋等物（詳見附表四）
    ，以及查扣行庫存摺、金融卡、現金卡八十一份（含密碼條
    ，聯邦銀行部分並含存摺）、現金三萬元（以亥○○之現金
    卡所提領），始知上情。
四、案經彰化縣警察局員林分局移送臺灣彰化地方法院檢察署檢
    察官偵查起訴。
    理  由
壹、程序方面
一、按刑事訴訟法第159條之2規定，被告以外之人於檢察事務官
    、司法警察官或司法警察調查中所為之陳述，與審判中不符
    時，其先前之陳述具有較可信之特別情況，且為證明犯罪事
    實存否所必要者，得為證據。證人丑○○、壬○○、天○○
    ○等人於原審法院審理時，雖改口證稱其等並未遭被告二人
    詐騙，且以申請書上所載之內容係屬實等情為被告二人迴護
    ，然經比對其等三人前於警訊時所證，實有明顯之出入，且
    其等證述其等之職業、申辦、領卡、提款之過程，亦與卷附
    申請書、提款之明細表所載不相符而悖於事實，是證人丑○
    ○、壬○○、天○○○等三人於原審法院所為之證詞，明顯
    與事實不符，本院認證人丑○○、壬○○、天○○○其先前
    警詢之陳述具有較可信之特別情況，且為證明犯罪事實存否
    所必要，認得為證據。又證人張威凱、陳晏妮、劉慧敏等人
    於原審法院審理時所為之證述固有與警詢所述不符，惟陳晏
    妮嗣後於原審法院亦有為「警訊中我所述實在」、「我跟警
    察說現金卡是由被告二人辦理的」之證詞（見原審卷四第十
    頁）；又證人劉慧敏嗣在原審法院審理時亦證稱：「我警訊
    中所言正確」；且證人張威凱、陳晏妮、劉慧敏三人於原審
    法院審理時，既未供稱上開警證詞，有何不法取證之情事，
    本院認證人張威凱、陳晏妮、劉慧敏警詢之陳述具有較可信
    之特別情況，且為證明犯罪事實存否所必要，亦得為證據。
    況按被告以外之人 (包括證人、鑑定人、告訴人、被害人及
    共同被告等)於審判外之陳述雖不符刑事訴訟法第159條之1
    至第159條之4等4條之規定，而經當事人於審判程序同意作
    為證據，法院審酌該言詞陳述或書面陳述作成時之情況，認
    為適當者，亦得為證據；當事人、代理人或辯護人於法院調
    查證據時，知有刑事訴訟法第159 條第1項不得為證據之情
    形，而未於言詞辯論終結前聲明異議者，視為有前項之同意
    ，同法第159條之5定有明文。立法意旨在於傳聞證據未經當
    事人之反對詰問予以核實，原則上先予排除。惟若當事人已
    放棄反對詰問權，於審判程序中表明同意該等傳聞證據可作
    為證據；或於言詞辯論終結前未聲明異議，基於尊重當事人
    對傳聞證據之處分權，及證據資料愈豐富，愈有助於真實發
    見之理念，且強化言詞辯論主義，使訴訟程序得以順暢進行
    ，上開傳聞證據亦均具有證據能力。本案判決下列所引用之
    辛○○、吳永森、陳妙芳、劉昌仁、戊○○、宇○○、乙○
    ○、未○○、庚○○、Ｂ○○、午○○、甲○○、玄○○、
    天○○○、賴振揚、Ａ○○、申○○、黃東琴、己○○、丁
    ○○、亥○○、張俊、許火盛、張威凱、陳晏妮、劉慧敏、
    壬○○、丑○○、宙○○、地○○、癸○○等人於警詢所為
    之言詞陳述，均屬被告以外之人於審判外之陳述 (包含書面
    陳述），性質上均屬傳聞證據，惟上開陳述業據被告二人及
    被告之原審選任辯護人於原審準備程序，同意其證據能力（
    見原審卷一第37頁、第38頁），況證人申○○、張俊、劉昌
    仁、地○○、玄○○、Ｂ○○等人已於本院前審均明確證稱
    其等於警詢或偵訊所證，均為真實，本院審認上開證據作成
    時之情況，認上開警詢之陳述無違法或不當情事，與本案待
    證事實間復具有相當之關聯性，以之作為證據應屬適當，依
    刑事訴訟法第159條之5第2項之規定，均有證據能力，合先
    敘明。
二、按被告以外之人於偵訊中向檢察官所為之陳述，除顯有不可
    信之情況者外，得為證據，刑事訴訟法第159條之1第2項定
    有明文。而所謂不可信情況之認定，法院應審酌被告以外之
    人於陳述時之外在環境及情況，例如：陳述時之心理狀況、
    有無受到外力干擾等，以為判斷之依據，故係決定陳述有無
    證據能力，而非決定陳述內容之證明力。是被告以外之人前
    於偵查中已具結而為證述，除反對該項供述得具有證據能力
    之一方，已釋明「顯有不可信之情況」之理由外，皆得為證
    據；又司法實務運作上，咸認偵查中檢察官向被告以外之人
    所取得之陳述，原則上均能遵守法律規定，不致違法取供，
    其可信性極高，因而明定除顯有不可信之情況者外，得為證
    據，即被告以外之人於偵查中依法應具結者已具結，向檢察
    官所為之陳述，原則上具有證據能力，於例外「顯有不可信
    之情況」，始不具證據能力。查開傳聞證據亦均具有證據能
    力。本案判決下列所引用之黃東琴、己○○、丁○○、亥○
    ○、張俊、許火盛、張威凱、陳晏妮、壬○○在偵查中以證
    人身份作證，經檢察官告以具結之義務及偽證之處罰，已經
    具結而擔保其證述之真實性，且無證據顯示係遭受強暴、脅
    迫、詐欺、利誘等外力干擾情形，或在影響其等心理狀況致
    妨礙其自由陳述等顯不可信之情況下所為，其陳述既無顯不
    可信之情況，依前開說明，證人黃東琴、己○○、丁○○、
    亥○○、張俊、許火盛、張威凱、陳晏妮、壬○○等於偵查
    中之證述，得為證據，被告二人之選任辯護人於本院認上開
    說明，證人黃東琴、己○○、丁○○、亥○○、張俊、許火
    盛、張威凱、陳晏妮、壬○○之陳述，得為證據，被告二人
    之選任辯護人於本院認黃東琴、己○○、丁○○、亥○○、
    張俊、許火盛、張威凱、陳晏妮、壬○○等於偵查中之證述
    ，無證據能力，尚有誤會。
貳、實體方面
一、本案上訴人即被告（以下簡稱為被告）酉○○固不否認伊確
    確有於上述時、地，以代理申辦現金卡名義，招攬附表一所
    示之人及許火盛、詹聰、乙○○、戊○○、Ａ○○等人，
    由其指示其所雇用不知情之陳晏妮、劉慧敏代為填具現金卡
    申請書，並製作相關附表一Ｂ○○、辛○○、癸○○、丁○
    ○、寅○○等人之在職證明書、薪資袋、銀行對應資料簿、
    客戶資料簿等相關申請資料，以附表一所示申辦人及許火盛
    、詹聰、乙○○、戊○○、Ａ○○等人名義，向附表一所
    示之銀行申辦現金卡獲准，事後並向附表一所示之申辦人及
    許火盛、詹聰收取佣金及利息，且其確有於上述時間，在
    彰化縣員林鎮地區委請不知情之刻印商代為刻製附表二所示
    之印章等事實，惟被告酉○○與黃○○均矢口否認伊等二人
    有公訴人所指訴之上開常業詐欺等犯行，被告黃○○辯稱：
    伊自九十一年底起，即在彰化縣田中鎮○○街一一五巷三十
    號之育林數學補習班任職，上開申辦現金卡之業務，均是酉
    ○○個人在經營辦理，與伊無關，伊因與酉○○係夫妻關係
    ，彰化縣員林鎮○○路○段一一○巷二七號房屋又屬老家，
    故有時才會到上開處所，並與酉○○之客戶聊天，陳晏妮前
    來應徵時，伊正好在家，當時伊係在看電視，並未參與應徵
    陳晏妮，伊並未與酉○○共同經營上開業務，應不為罪等語
    。被告酉○○則辯稱：伊代辦之現金卡，均是受附表一所示
    之申辦人及許火盛等人之委伊而代為申請，申請資料、在職
    證明書及薪資袋亦係照申辦人所述代為製作，因有部分之申
    辦人並無聯絡電話，故伊即在申請書上代申辦人填載伊裝設
    在上開住所之電話，以便銀行聯絡時代為答覆，或請申辦人
    在場直接與銀行人員應答，伊只向申辦人收取核准金額的百
    分五到十作為佣金，有的申辦人會自願留下三個月到半年的
    利息請伊代為繳納，且核卡後是申辦人自行去領款的，伊並
    未詐騙銀行或申辦人，且附表二之公司行號印章，亦是申辦
    人委託代為刻立，部分是伊親友所遺留，並非偽造等情。
二、然查：
（一）本案被告黃○○、酉○○二人上開犯罪事實，業據證人即
      附表一所示之被害人宙○○等人、及被害人Ａ○○、乙○
      ○、戊○○等人，分別於警、偵訊中、或原審法院審理時
      ，分別指證甚詳（其中丑○○、壬○○、天○○○等人於
      原審法院審理時所證與其等在警訊時之指述有明顯之出入
      部分，另如後述），核與證人許火盛、詹聰、賴振揚、
      吳永森、陳晏妮、劉慧敏、張威凱、黃東琴、張俊、未○
      ○、陳妙芳、劉昌仁等人於警訊、偵查或原審法院審理時
      ，證述被告二人共同以前述方式經營現金卡申辦業務等情
      節大致相符。其中，證人未○○及被害人辛○○、Ｂ○○
      、午○○等人於警訊或原審法院審理時，並明確證說：當
      時被告二人確有向其等表示辦卡後，縱使繳不出利息也沒
      關係，由其二人負責等語。另被告二人為許火盛、詹聰
      二人申辦之現金卡，其申請書上所記載之內容亦屬不實，
      此亦經許火盛、詹聰二人先後於警訊、偵查或原審法院
      審理時證述明確（詹聰雖自稱其乃係田中發鐵工廠之負
      責人，然其又自承該工廠早於二十餘年前即已停業，其於
      申辦現金卡時係以打零工維生，是其於申辦現金卡時，顯
      非田中發鐵工廠之負責人，又查其於申請書上所留之聯絡
      電話0000000之裝機人為酉○○，亦非其個人之電
      話）。復有附表一所示之現金卡申請書、偽造之在職證明
      書、薪資袋（以上為影本）附卷可稽，及有附表二所示之
      公司行號印章扣案可證，暨有附表四所示之電話十九具、
      行動電話十一支、現金卡八十一張、各家銀行查詢應對資
      料簿四本、聯邦銀行現金卡明細簿一本、大眾銀行現金卡
      申請書影本簿一本、行庫存摺、金融卡、銀行金融卡、現
      金卡申請書二袋、在職證明書等資料一袋、委辦協議書一
      袋、雜項簿一本、客戶登記簿四本、銀行申請書一袋、空
      白在職證明書一袋、支出傳票四本、收入傳票一本、轉帳
      傳票一本、銀行申請書影本一袋及以亥○○之現金卡所提
      領之三萬元等物扣案可相佐證，是公訴人前開起訴，應屬
      有據。
（二）被告酉○○雖曾於原審法院否認有以南雲公司名義對外營
      業，並以前開情詞置辯，然查其於檢察官初訊時原即自承
      係以南雲公司名義，對外從事代辦現金卡業務，並徵聘會
      計、助理等情（見九十二年度偵字第五六八九號偵查卷第
      一冊第二三四頁），且被害人己○○於警訊時亦明確指證
      被告酉○○與黃○○二人確係在上址以南雲公司名義對外
      招攬業務等語（見同上開偵查卷第三七頁），證人陳晏妮
      、劉慧敏於警訊時亦均一致證稱其等乃係在南雲公司上班
      等語，則被告酉○○其後否認之詞，顯非事實。又被告酉
      ○○坦承其確有為附表一之被害人宇○○等人、及Ａ○○
      、乙○○、戊○○、許火盛、詹聰等人填製現金卡申請
      書及在職證明書、薪資袋相關資料，並代為刻立公司行號
      章及私章後，據以向上開銀行申辦現金卡，其並將申辦人
      之相關資料製成「銀行查詢應對資料簿」四本（內含大眾
      銀行、聯邦銀行、泛亞銀行及各銀行所用過之電話）及客
      戶資料四本等事實，雖辯稱該等資料均係依照申辦人之陳
      述所製作云云，然查上開申辦人於申辦時之職業與聯絡方
      式，均與申請書上所記載之資料未相符合，明顯有虛偽不
      實之情形，此據上開申辦人於警訊、偵查或原審法院審理
      時證述詳細，其中附表一申辦人辛○○共申辦大眾銀行、
      台灣土地銀行及聯邦銀行等三家銀行之現金卡，然查其於
      台灣土地銀行之申請書上所記載之職業為子龍水果蔬菜批
      發公司之負責人，聯絡電話為0000000，其於聯邦
      銀行之申請書上所登載之職業則變為明新眼鏡行之負責人
      ，聯絡電話則為0000000，而查所扣偽造之申○○
      的在職證明書、薪資袋上，辛○○竟又變成勝利鐵工廠之
      負責人，成為申○○之老闆，其竟同時具有三種身分而經
      營三種完全不相同之事業，尤其甚者，辛○○於原審法院
      審理時，明白證稱其並無兄弟，但其於上開三份申請書上
      之聯絡人卻均記載為辛○○之兄弟洪萬鐘（於聯邦銀行之
      申請書上，係記載洪萬鐘為辛○○之弟，於大眾銀行之申
      請書上洪萬鐘則變成辛○○之兄）；又於癸○○所申辦之
      大眾銀行與台灣土地銀行現金卡之申請書上職業欄處雖均
      登記癸○○之職業為西部貨運行之負責人，然其聯絡電話
      卻分別登記為0000000及0000000（裝機人
      為被告黃○○之弟蕭國煙），且其於台灣土地銀行所登記
      之聯絡人竟為被告二人所雇用之張威凱，而查所扣之支出
      傳票中記載，張威凱因介紹癸○○辦現金卡而向被告二人
      支領了一千六百元之介紹費，癸○○之申請書上竟將張威
      凱記載為聯絡人，難謂未有規避銀行徵信之意；再丁○○
      於大眾銀行現金卡申請書上所登記之職業為添財餐廳負責
      人，聯絡電話為0000000，於台灣土地銀行現金卡
      申請書上之職業則變為財生海產小吃部負責人，聯絡電話
      0000000（原裝機人為酉○○），其聯絡人張萬生
      之聯絡電話0000000之裝機人竟為酉○○，上開申
      辦人申辦之資料明顯不符，此均經被告將該等資料登載在
      其所製作之各銀行查詢應對資料或客戶資料登記簿中，是
      縱申辦人係自行陳報不實之資料，被告亦應可比對查明，
      自不能推諉不知，而查其中有部分登記之聯絡人或聯絡電
      話，竟係被告所雇用之員工及被告或其家人所裝設之電話
      ，而所扣得之電話或行動電話上，甚至黏貼有不同姓名之
      貼紙，就此，被告酉○○雖辯說係因部分之申辦人並無聯
      絡電話，故其乃提供電話給申辦人使用，而行動電話則是
      申辦人留在其處所，以備銀行聯絡時，由其通知申辦人前
      來接聽云云，然查證人即被告二人所雇用之陳晏妮於警訊
      時卻證說：被告酉○○與黃○○曾交待若有銀行打電話來
      催繳客戶款項，應交由其二人接聽等語（見上開偵查卷第
      七六頁），證人即亦為被告二人所雇用之劉慧敏亦於原審
      法院審理交互詰問時明確證述：（檢察官問：在南雲公司
      上班期間，如銀行要徵信申請人，由何人處理？）女生由
      被告酉○○，男生由被告黃○○接洽，因為被告酉○○有
      交待說電話要轉由其二人接聽等情（見原審法院九十三年
      七月二十三日筆錄），其二人所證顯與被告之說詞大相逕
      庭，而依證人所述情節，實已足以認定被告確有在申請書
      上登記不實之資料與聯絡電話以規避銀行業者徵信之惡意
      ，且查本案已扣得被告酉○○所製作之上開銀行應對資料
      簿，被告酉○○除把各申辦人之申辦資料製冊、並在其上
      註記相關之應對資料外，其並將在各銀行已使用過之電話
      予以記錄成冊，實有避免重復使用之意，是被告若非有意
      以前述手法詐騙銀行，其實無逐一記載申辦人之相關資料
      之必要，且行動電話乃係為隨身攜帶方便而設計，申辦人
      實無將行動電話交與被告代為接聽之必要，況所扣之行動
      電話上，同時黏貼多人之姓名，有的更貼有不同之電話號
      碼，顯非個人所有、所用，此與被告酉○○所辯之詞，顯
      不相符；再被告酉○○業已坦認附表所示辛○○、Ｂ○○
      、丁○○、癸○○、寅○○等人之在職證明書、薪資袋乃
      係其依照申辦人所述而製作，然證人陳晏妮於原審法院審
      理時卻證稱：該等在職證明書、薪資袋均係受被告酉○○
      指示，依照酉○○所交之冊子寫的等語（見原審法院九十
      三年八月六日筆錄），與被告酉○○前開所辯，顯然不符
      。而縱然申辦人有為此不實陳述，被告實亦無製作該等在
      職證明書及薪資袋之權限，其自知無權製作該等在職證明
      書及薪資表，竟仍自行或指示不知情之陳晏妮製作該等在
      職證明書及薪資表，難認被告未有詐騙上開銀行之故意。
      再者，被告酉○○不承認其有向申辦人收取核貸金額一半
      之佣金，而辯稱僅收取百分之五到十之佣金，其餘乃係申
      辦人自願留存三個月至六個月之利息委其代繳云云，然查
      其於警訊時，卻明白坦認係向申辦人騙說要代繳三個月之
      利息，而向申辦人抽取核貸金額的一半為佣金等語（見同
      上偵查卷第二六五頁），且被害人辛○○、亥○○、甲○
      ○、申○○、天○○○、丑○○、子○○、寅○○等人於
      警訊、偵查或本院前審審理時，亦均明白指證被告酉○○
      二人當時確係向其等表示委其等辦現金卡須抽取核貸金額
      的一半作為其等之佣金，核與證人即介紹亥○○辦卡之吳
      永森於警訊時證述：酉○○當時係表示若辦二萬元，抽一
      萬元之佣金等語皆大致相符（參見同上偵查卷第七四頁）
      ，且由本案所扣署名為呂耀火、張勝化、朱榮華、吳坤茂
      、林世賢、劉其淦、樊家順等人所簽立之委辦協議書中，
      明確載明須由乙方（即酉○○）抽取核貸金額的二分之一
      作為勞務暨事務費用，參以被告酉○○於警訊時自承其將
      辦理現金卡所得利潤，分與介紹人三千元等情（見定上偵
      查卷第二六四頁），核與證人許火盛於警訊時明白證述每
      介紹一人前去被告酉○○二人處所辦卡者，即可獲得三千
      元之介紹費之情節大致相符，且查被告二人被查扣之支出
      傳票上，明確記載張威凱、賴慶輝、朱月鳳（未起訴）等
      人介紹癸○○、黃順鴻、乙○○等人而領取一千六百元、
      一千九百元及三千元不等之介紹費，是若被告酉○○二人
      等僅向申辦人收取百分之五到十的佣金，則其與黃○○所
      得豈不是低於介紹人所得之介紹費，另查各銀行之現金卡
      利率，每萬元每月之利息僅為二百元，是若申辦人有意委
      請被告酉○○代為繳納利息，其等所留存之金額亦不致達
      核貸金額的一半之多，亦徵其前開所辯顯與常理不合。復
      查被告酉○○二人除以前開不實之手法詐騙上開銀行外，
      其等並向附表一之申辦人短報銀行核貸之金額，並以前述
      方式騙取Ａ○○、乙○○、戊○○等人之信賴，利用其等
      無知之情況下，於空白之現金卡申請書上簽名後，任由被
      告二人持以申辦上開現金卡，之後推由酉○○帶同申辦人
      前去領卡後，由酉○○據以向各銀行之自動提款機提款之
      情，亦據上開被害之申辦人於警訊、偵查中證述明確。是
      被告酉○○之上開辯解，實難採信。
（三）又乙○○係交付影印之國民身分證、私章，而戊○○係交
      付影印之國民身分證及請求代為刻立私章，且被告酉○○
      係以申辦手機為由，請其交付上開資料，並代為刻印章，
      並由其二人於不知情之下在現金卡申請書親自簽名等實，
      分據乙○○及戊○○於警詢指述明確（見九十二年度偵字
      第五六八九號偵查卷宗第二宗第二十四頁、第二十五頁、
      第三十六頁至第三十八頁）。
（四）又本案被告黃○○雖以前開情詞，否認伊有參與上開犯行
      。其聲請本院前審傳喚之證人即其弟媳王佩芳，亦在本院
      前審證稱：黃○○確自九十一年底迄今，均受僱在彰化縣
      田中鎮○○街一一五巷三十號之育林數學補習班擔任司機
      職務，每月薪資三萬二千元云云（見本院前審卷一第二二
      八、二二九頁）。惟被告黃○○於九十二年七月十五日警
      訊時，明確供稱當時其並無工作（見九十二年度偵字第五
      六八九號偵查卷宗第一宗第十頁反面）。嗣在檢察官聲請
      羈押經原審法院法官訊問時，再供承：本來是加油站老闆
      ，九十一年被法院拍賣，目前在加中帶小孩等語。嗣在原
      審法院審理時，被告黃○○雖有辯稱係在補習班上班，但
      卻供稱補習班之所在係在南投縣竹山鎮（見原審卷四第三
      九頁）。其先後所供不僅不一，且就補習班所在地之供述
      ，亦與證人王佩芳之證詞不符，另就工作薪資之發給，證
      人王佩芳亦無法提出證明，其證詞顯無可信。況本案被告
      酉○○係被告黃○○之配偶，其於九十二年七月三十一日
      警訊時，雖否認犯罪，但仍供稱：「業務與銀行方面由我
      處理，黃○○他在外面與遊民、人頭泡茶寒喧」等語（見
      九十二年度偵字第五六八九號偵查卷宗第一宗第二六五頁
      反面）。另證人張威凱、陳晏妮、劉慧敏、吳永森於警訊
      中亦均證述上開現金卡業務乃係被告黃○○、酉○○二人
      所共同經營，證人陳晏妮於偵查中，甚至明確證稱其當時
      到南雲公司應徵工作時，係由被告黃○○對其面試等語（
      見同上偵查卷第三一一頁），足見被告黃○○前開所辯顯
      有不實。而證人劉昌仁於警訊時證述其係看到一則「辦現
      金卡蕭先生」的夾報廣告，始於九十二年七月十四日（即
      查獲當日）前去找被告二人申辦現金卡等語（見同上偵查
      卷第八七頁），於原審亦為相同證詞，顯見案發當時，被
      告二人仍以黃○○名義對外招攬代辦現金卡之業務無誤。
      證人張俊於警訊及偵查中亦證述其於九十二年七月十四日
      去找被告黃○○申辦現金卡時，黃○○當場取笑其年紀太
      大，無法通過審核等情（同上偵查卷第六七頁、三０七頁
      反面），亦徵黃○○於案發時，猶在現場共同經營現金卡
      代辦業務明確，另被害人丁○○、己○○、辛○○、宙○
      ○、宇○○、地○○、庚○○、Ｂ○○、午○○、甲○○
      、玄○○、壬○○、寅○○於警訊或原審院審理時更明白
      指證其等係找被告黃○○或黃○○、酉○○申辦現金卡等
      語，而被告黃○○於偵查中亦不否認其有以南雲公司名義
      對外徵員工，於上開時間內，其確實有在現場與客戶聊天
      ，並告訴客戶缺錢時可向銀行申請，細節部分則由其妻酉
      ○○與客戶洽談，當案外人楊瑞鑫來向其借錢時，其曾建
      議楊瑞鑫去辦理現金卡，且當銀行打電話來確認時，其曾
      接過一、二次電話，核其所供，實已包含招攬業務、應徵
      員工及應付銀行徵信等範疇，已係上開犯罪事實之重要事
      務，難認其未有參與上開犯行。是被告黃○○所辯上開各
      情，自難採信。
（五）證人張威凱、陳晏妮、劉慧敏等人於原審法院審理時，雖
      對上述案情語多保留，改口證說其等僅係受酉○○雇用等
      語，陳晏妮亦改稱應徵時，黃○○只是全程在場而已。但
      證人張威凱於警訊已明確指證：上開代辦現金卡及行動電
      話門號之業務，係由被告二人共同經營（見九十二年度偵
      字第五六八九號偵查卷宗第一宗第五八頁），嗣在偵查中
      ，並以證人之身分證稱係受僱被告夫婦二人（見同上偵卷
      第三○八頁）；另證人陳晏妮於警訊證稱：如果銀行打電
      話來問，被告二人交待交由他們二人接聽，如果客戶前來
      辦理現金卡借款，亦由被告二人在辦理等語，於偵查中亦
      以證人之身分證稱係由被告黃○○對其應徵（見同上偵卷
      第三六、三一一頁），後於原審法院亦有為「警訊中我所
      述實在」、「我跟警察說現金卡是由被告二人辦理的」之
      證詞（見原審卷四第十頁）；又證人劉慧敏亦於警訊證稱
      ：負責人是被告黃○○，客戶都是由被告二人負責接待等
      情（見同上偵卷第七八、七九頁），嗣在原審法院審理時
      ，證人劉慧敏雖曾為有利被告黃○○之證詞，但亦曾證稱
      ：「我警訊中所言正確」、「（如果銀行、通訊公司要徵
      信申請人），女生是由被告許（處理），男生由被告蕭接
      洽」、「被告許有跟我說，如果有人打電話來，由被告二
      人接聽」等情（見原審卷宗卷三第一七五頁）。證人張威
      凱、陳晏妮、劉慧敏三人於原審法院審理時，既未供稱上
      開警、偵訊證詞，有何不法取證之情事，且證人陳晏妮、
      劉慧敏二人於原審法院審理時，亦有為不利被告黃○○之
      上開證詞，再對照本案上開被害人及證人劉昌仁、張俊等
      人之指證，本院認證人張威凱、陳晏妮、劉慧敏等人之證
      詞，以其等在警、偵訊之指證為可採信。證人張威凱、陳
      晏妮、劉慧敏三人在原審法院所為有利於被告黃○○之部
      分證詞，為本院所不採。
（六）又證人丑○○、壬○○、天○○○等人於原審法院審理時
      ，雖改口證稱其等並未遭被告二人詐騙，且以申請書上所
      載之內容係屬實等情為被告二人迴護，然經比對其等三人
      前於警訊時所證，實有明顯之出入，且其等證述其等之職
      業、申辦、領卡、提款之過程，亦與卷附申請書、提款之
      明細表所載不相符而悖於事實，是證人丑○○、壬○○、
      天○○○等三人於原審法院所為之證詞，明顯與事實不符
      ，不值採為有利於被告二人之認定。
（七）再，被告二人於本院前審審理時，所聲請傳喚之證人地○
      ○、玄○○、Ｂ○○、申○○、張俊、宙○○、宇○○、
      許火盛、劉昌仁，其中，證人申○○、張俊、劉昌仁等人
      已明確證述其等在警訊、或警、偵訊指證被告二人犯罪之
      證詞係屬真實。證人宙○○、宇○○亦證述被告二人確有
      其等在警訊指證之犯行。此外：
（１）地○○於被告選任辯護人詰問時，雖證稱：其去辦理大眾
      銀行現金卡及領款之過程，僅有被告酉○○代為辦理，被
      告黃○○並未參與云云，但經本院前審告知其於九十二年
      七月二十六日在警局應訊之警訊筆錄內容（見九十二年度
      偵字第五六八九號偵查卷宗第二宗第三二、三三頁），證
      人地○○即改承上開警訊筆錄之內容確屬真實。而證人地
      ○○之上開警訊筆錄內容，即已明確指證被告二人確有上
      開犯行。雖證人地○○又在本院前審證稱：其在辦理現金
      卡約半年之後，又有拿到被告酉○○交付之其他三萬元等
      語。但證人地○○拿到此三萬元之時間，經核已在本案被
      告二人被偵辦之後，此情自不足為有利被告二人之認定。
（２）證人玄○○於被告選任辯護人詰問時，雖證稱：其去辦理
      大眾銀行現金卡及領款之過程，僅有被告酉○○代為辦理
      ，被告黃○○並未接觸過云云，但經本院前審告知其於九
      十二年七月二十五日在警局應訊之警訊筆錄內容（見九十
      二年度偵字第五六八九號偵查卷宗第二宗第八九、九○頁
      ），證人玄○○即改承上開警訊筆錄之內容確屬真實。而
      證人玄○○之上開警訊筆錄內容，即已明確指證被告二人
      確有上開犯行。雖證人玄○○在經檢察官詰問時，又證稱
      ：辦理三萬元現金卡，實際拿到二萬七千元，其中一萬二
      千元係清償其在二、三個月之前，向被告酉○○借貸之債
      務，故才在警訊證稱僅拿到一萬五千元等語。惟證人玄○
      ○於警訊已明確指證：銀行核貸三萬元，其實際上只拿到
      一萬五千元之情，且未見有上開先前曾經借貸一萬二千元
      之陳述。再徵之其在警訊指證：其係在九十二年元月間，
      在員林公園閒逛，聽到有人告知可到被告二人上開處所辦
      理現金卡，因身邊沒錢才去辦理等情以觀，證人玄○○於
      本院證稱：其在辦理現金卡之二、三個月之前，曾向被告
      酉○○借貸一萬二千元乙節，顯非真實，此部分證詞亦不
      足為有利被告二人之認定。
（３）證人Ｂ○○於被告選任辯護人詰問時，雖證稱：其去辦理
      大眾銀行現金卡及領款之過程，僅有被告酉○○代為辦理
      ，在辦理過程中，沒有見過被告黃○○云云，但經本院前
      審告知其於九十二年七月二十五日在警局應訊之警訊筆錄
      內容（見九十二年度偵字第五六八九號偵查卷宗第二宗第
      六六、六七頁），證人Ｂ○○即改承上開警訊筆錄之內容
      確屬真實。而證人Ｂ○○之上開警訊筆錄內容，即已明確
      指證被告二人確有上開犯行。被告黃○○辯稱：僅曾在公
      園小廟喝酒時，告知Ｂ○○如有需要，可去找酉○○辦理
      現金卡云云，另被告酉○○辯稱：Ｂ○○之前曾向其借款
      ，故核貸之現金，有扣掉欠款等語，與證人Ｂ○○之證詞
      均不相符，被告酉○○所辯先前之借貸，尤無任何證據足
      以證明，二人所辯均非可採。
（４）證人許火盛於本院前審審理時，雖證稱：其在辦理現金卡
      期間，沒有看過被告黃○○，且以其名義申辦現金卡所撿
      附之榮盛檜木公司相關資料係屬真正，上開公司係其與友
      人合夥，沒有辦理登記但有在營業，銀行的人員亦有來看
      過云云。惟上開證人除於警訊證稱：其以駕駛計程車為業
      ，曾向被告黃○○申辦現金卡，其提供之資料僅有國民身
      分證影本等情（見九十二年度偵字第五六八九號偵查卷宗
      第一宗第五一至五五頁）之外，復於偵查中證稱：「我拿
      身分證給他們辦，．．．．．．銀行打電話跟我對保」、
      「我  沒有提供任何在職證明給他們」、「我不知道
      他們拿假資料去辦」等語（見同上偵卷第三○七頁），證
      人許火盛於本院前審審理時所為之上開證詞，顯與其在警
      、偵訊中所證不合，已非可遽信。況證人許火盛於本院前
      審審理時，既證稱上開公司未辦理營業登記，但薪資袋卻
      有勞工保險費支出之記載（見同上偵卷一九七頁），且證
      人許火盛如於九十二年三、四、五月間，每月可在上開公
      司領取六萬多元之新資，又何需以支付貸款金額一成之代
      價，請求被告二人代辦現金卡借貸三萬元，並至九十二年
      八月二十日偵訊時，尚證稱仍在按月繳息（一千二百元）
      ？徵之上情，證人許火盛於本院前審審理時所證：榮盛檜
      木公司相關資料係屬真正等情，殊非可信，不足為有利被
      告二人之證明。
（５）另外，本院前審依職權傳喚之證人辛○○，於本院前審審
      理時，亦再證稱：「我不識字，這些東西（指在職證明書
      、子龍水果蔬菜批發印文參枚、薪資袋）不實在的，不是
      我寫的，檢察官、原審法官都知道，這是被告自己寫的（
      當庭指認）」、「沒有（叫被告等幫我寫這些東西）」等
      語。另證人丁○○於警、偵訊中，並未證述被告二人有偽
      造添財餐廳、在職證明書、財生海產小吃印章或印文、及
      薪資袋之情，於本院前審審理時則證稱上開資料係其提供
      ，並屬真正，本案既無確切之證據足以證明證人丁○○於
      本院前審所證不實，本院爰不為被告二人有偽造上開資料
      之認定，併此敘明。
（八）按刑法上所謂「常業」，係指反覆以同種類行為為目的之
      社會活動之職業性犯罪而言，亦即恃犯罪所得維生，至於
      犯罪時間長短、所得多寡，及是否恃此犯罪為唯一之謀生
      職業，均非所問。縱令兼有其他職業，仍無礙於該常業犯
      罪之成立。經查前開被告黃○○於九十二年七月十五日警
      訊時，明確供稱當時其並無工作（見九十二年度偵字第五
      六八九號偵查卷宗第一宗第十頁反面）。嗣在檢察官聲請
      羈押經原審法院法官訊問時，再供承：本來是加油站老闆
      ，九十一年被法院拍賣，目前在加中帶小孩等語。且其與
      被告酉○○確係共犯，業經詳述如前，本件被告二人犯罪
      時間自九十一年十二月中旬至九十二年七月十一日，犯罪
      時間近七月左右，且並僱用不知情之陳宴妮等人從事上開
      犯行，顯係反覆以同種類行為為目的之社會活動之職業性
      犯罪，且恃犯罪所得維生至明，被告二人上開常業詐欺犯
      行，應堪認定。
（九）被告二人上開偽造特種文書進而持以行使作為常業詐欺取
      財犯罪工具之行為，亦足生損害於事實欄所載述之被害人
      。綜上所述，本案被告二人前揭所犯均堪認定，皆應依法
      予以論科。
三、被告行為後，刑法業於94年1月7日修正，同年2月2日公布，
    於95年7月1日施行。按行為後法律有變更者，適用行為時之
    法律，但行為後之法律有利於行為人者，適用最有利於行為
    人之法律，修正後即現行刑法第2條第1項定有明文。又按比
    較新舊法，應就罪刑有關之共犯、未遂犯、想像競合犯、牽
    連犯、連續犯、結合犯，以及累犯加重、自首減輕暨其他法
    定加減原因（如身分加減）與加減例等一切情形，綜其全部
    罪刑之結果而為比較，此有最高法院95年5月23日第八次刑
    庭會議決議第一、(四)則可資參照：
  (一)修正後刑法第2條第1項規定，已將新舊法律適用之「從新從
    輕」原則，改採「從舊從輕」原則，而此規定僅係規範行為
    後法律變更所生新舊法律比較適用之準據法，並非實體刑罰
    法律，自不生行為後法律變更之比較適用之問題，應逕行適
    用新法第2條第1項之規定，為「從舊從輕」之比較。
  (二)關於共同正犯之規定，修正後刑法第28條規定：「二人以上
    共同實行犯罪之行為者，皆為正犯。」，修正前同條規定：
    「二人以上共同實施犯罪之行為者，皆為正犯。」，不論依
    修正前後規定，本件正犯均構成共同正犯，對被告而言，並
    無有利或不利之情形，依刑法第2條第1項前段規定，應逕適
    用修正前刑法第28條。
  (三)又查刑法於94年2月2日修正公布，95年7月1日施行，被告行
    為後，刑法第56條關於連續犯之規定業已刪除，是被告行為
    後法律已有變更，而本件被告於舊法時期所犯之多次犯行，
    依修正施行前刑法第56條之規定，為連續犯，應以一罪論，
    僅得加重其刑至2分之1；而依修正施行後之刑法，並無連續
    犯之規定，且依新法應各別多次論斷之結果（即數罪併罰）
    ，其刑度應較修正前應依刑法第56條之規定以一連續罪為重
    ，經比較新舊法結果，應依刑法第2條第1項之規定，以被告
    行為時之規定較有利於被告，自應依刑法第2條第1項規定，
    適用修正施行前之刑法第56條規定，論以連續犯。
  (四)被告行為後，於95年7月1日開始施行之刑法已將第340條常
    業詐欺罪之規定刪除，被告就原被訴常業詐欺之犯行，如依
    新法規定，應按同法339條第1項之詐欺罪論處，並數罪併罰
    。惟依修正刪除前之常業詐欺罪之規定，則就本件多次詐欺
    犯行，僅論以一罪之常業詐欺罪。而常業詐欺罪之法定刑為
    「1年以上7年以下有期徒刑，得併科5萬元以下罰金。」；
    詐欺罪之法定刑則為：「5年以下有期徒刑、拘役或科或併
    科1千元以下罰金。」，是若依修正後之規定，被告所犯多
    次詐欺罪分論併罰，顯較原常業犯之法定刑為重，因此自以
    修正前之規定，有利於被告。
  (五)修正前刑法第340條得併科罰金刑，依修正後刑法施行法增
    訂第1條之1：「中華民國94年1月7日刑法修正施行後，刑法
    分則編所定罰金之貨幣單位為新臺幣。94年1月7日刑法修正
    時，刑法分則編未修正之條文定有罰金者，自94年1月7日刑
    法修正施行後，就其所定數額提高為30倍。但72年6月26日
    至94年1月7日新增或修正之條文，就其所定數額提高為3倍
    」及刑法第33條第5款修正為：「主刑之種類如下：5、罰金
    ：新臺幣1千元以上，以百元計算之」等規定觀之，依修正
    後之法律，上開法條所得科處之罰金刑之最高額與修正後法
    律同，惟最低額則以行為時之舊法對被告較有利，應認行為
    時法對被告較有利。
  (六)修正前刑法第41條第1項前段規定：「犯最重本刑為5年以下
    有期徒刑以下之刑之罪，而受6個月以下有期徒刑或拘役之
    宣告，因身體、教育、職業、家庭之關係或其他正當事由，
    執行顯有困難者，得以1元以上3元以下折算1日，易科罰金
    。」，又被告行為時之易科罰金折算標準，依修正前罰金罰
    鍰提高標準條例第2條前段（現已刪除）規定，就其原定數
    額提高為100倍折算1日，則本件被告行為時之易科罰金折算
    標準，應以銀元300元折算1日，經折算為新臺幣後，應以新
    臺幣900元折算為1日；惟修正後刑法第41條第1項前段規定
    ：「犯最重本刑為5年以下有期徒刑以下之刑之罪，而受6個
    月以下有期徒刑或拘役之宣告者，得以新臺幣1000元、2000
    元或3000元折算1日，易科罰金。」，比較修正前後之易科
    罰金折算標準，以修正前刑法之規定，較有利於被告，則應
    依刑法第2條第1項前段，適用修正前刑法第41條第1項前段
    規定，定其折算標準，併此敘明。
  (七)綜上所述，經本院綜合比較結果，修正後刑法之規定並非較
    有利於被告，參酌修正後刑法第2條第1項前段、但書規定之
    「從舊從輕」原則，本案應適用修正前前揭刑法規定為法條
    適用之依據。
三、核被告黃○○、酉○○二人所為，均係犯修正刪除前刑法第
    340條之常業詐欺罪、刑法第二百十六條、第二百十二條之
    行使偽造特種文書罪。公訴人就被告二人常業詐欺之犯行，
    以刑法第三百三十九條第一項之詐欺取財罪起訴，此部分起
    訴法條尚有未洽，應予變更。另公訴人之起訴事實業已記載
    被告行使偽造之在職證明書，及持申辦人之現金卡在銀行之
    自動提款機提款等犯罪事實，然其起訴法條卻未援引刑法第
    二百十六條、第二百十二條等法條，顯屬漏引。又本案被告
    二人偽造印章、印文之犯行，乃係特種文書之部分行為，且
    特種文書後持以行使，其偽造之低度行為已為行使之高度行
    為所吸收，另被告二人所犯利用自動付款設備詐欺犯行乃係
    常詐欺犯行之一部，亦為詐欺犯行所吸收，均不另論處。又
    其二人先後數犯上開行使行使偽造特種書罪，均時間緊接，
    所犯構成要件相同，顯均係基於概括犯意為之，皆應依連續
    犯之規定論以一罪。而其等所犯前揭數罪間，有方法、結果
    之牽連關係，應從一重之常業詐欺罪處斷。又就上開犯行之
    實施，被告二人之間有犯意聯絡及行為分擔，均為共同正犯
    （許火盛、詹聰二人犯罪部分，其等二人與被告二人之間
    ，亦有犯意之聯絡及行為之分擔，為共同正犯）。又被告酉
    ○○指示不知情之陳宴妮填載在職證明，應成立間接正犯。
    再被告黃○○曾於九十年間，因犯偽造文書罪及重利罪，經
    本院分別判決處有期徒刑二月、四月，並定應執行為有期徒
    刑五月確定，甫於九十年八月十五日易科罰金執行完畢之事
    實，有本院被告全國前案紀錄表在卷可參，其於受有期徒刑
    執行完畢後，五年內再犯本件有期徒刑以上之罪，為累犯，
    應依法加重其刑。另就子○○、寅○○、詹聰、己○○、
    癸○○、許火盛、丁○○、Ａ○○、洪金鍾等人部分，公訴
    人雖未為起訴（或僅起訴部分事實），但上開未經起訴部分
    ，既與公訴人起訴部分，有上開裁判上或實質上一罪關係，
    此部分亦應為起訴效力所及，本院自應併予審判，併此敘明
    。
四、本件公訴人之公訴意旨雖另指訴上開犯罪事實欄二之（一）
    、（二）、（四）偽造申請書部分，被告二人所為尚共同犯
    有刑法第二百十六條、第二百十條之偽造私文書及行使偽造
    私文書罪嫌；另公訴意旨又以被告二人另有偽造附表一編號
    九之賴國墩薪資袋部分以及編號十九壬○○薪資袋及在職證
    明部分，認均涉有刑法第二百十六條及第二百十二條之偽造
    特種文書罪嫌；又犯罪事實欄二之（四）部分另有盜用印章
    、印文罪嫌，亦涉有偽造特種文書罪嫌惟按：刑法上之偽造
    私文書罪，以無製作權人，冒用他人名義製作文書為成立要
    件。行為人如本於他人之同意或授權，或與他人基於共同之
    犯意聯絡，而由行為人以該他人名義製作內容不實之文書，
    因非無權製作，僅屬於虛妄行為，自不能成立刑法上之偽造
    私文書罪。本件原判決認定原判決附表一所示己○○等人名
    義之現金卡申請書、委託書（上開犯罪事實欄二、(一)），
    許火盛、詹聰名義之信用卡申請書（原判決事實欄二、(
    二)）、乙○○、戊○○之現金卡申請書，均係上訴人等偽
    造之私文書。然查依依上開理由欄所示上開申請書均經己○
    ○等人同意委託被告等二人代辦申請現金卡貸款，且均在「
    委辦貸款協議書」上簽名，許火盛、詹聰則係與被告等基
    於共同之犯意聯絡，共同填寫不實之信用卡申請書等情，則
    被告等二人所製作並行使之己○○等人名義之現金卡申請書
    、委託書，及許火盛、詹聰名義之信用卡申請書，部分內
    容固有不實，然均經文書製作名義人之同意或授權。又扣案
    之薪資袋，並未於其上偽以他人名義填載，僅填寫薪資金額
    ，如賴國墩薪資袋部分（見5689號卷一第178頁）、壬○○
    薪資袋部分（見5689號卷一第186頁）、而壬○○之在職證
    明書其上並未蓋印文等，均無從認定係偽造之特種文書；而
    乙○○、戊○○亦均自承親自簽名於申請書上，且有交付印
    章予被告酉○○，則被告酉○○於乙○○、戊○○親自簽名
    之申請書，蓋用乙○○、戊○○二人交付之印章於其上，亦
    難認係盜蓋。上開文書之制作，均非無製作權人之製作，且
    薪資袋亦無製作人，而申請書上之印文亦難認係盜用印章、
    印文犯行揆諸上揭說明，上開部分自無偽造及行使私文書、
    偽造及行使偽造特種文書以及盜用印章、印文之犯行可言，
    公訴意旨認被告二人此部分均涉有刑法第二百十六條及二百
    十條、二百十二條以及第二百十七條第二項之偽造私文書及
    行使偽造私文書、偽造及行使偽造特種文書以及盜用印章、
    印文等罪嫌，即屬無據，惟公訴人認此部分與上開被告二人
    經論罪科刑之罪有牽連犯之關係，爰不另為無罪之諭知。
五、公訴意旨又以：被告二人尚有偽造附表三所示之個人私章共
    計七十二枚，惟上開個人私章，部分係附表一所示被害人之
    私章，此部分之被害人既有委任被告二人代辦現金卡，被告
    二人要無偽造其等私章之犯罪動機，被告辯稱此部分有獲得
    上開被害人之授權，所辯合於情理，應堪採信。至於其餘私
    章部分，被告辯稱其中部分為親友所有（如蕭國煙、葉坤田
    、蕭清雲、趙春福），部分是其他委託代辦現金卡之客戶親
    自帶來或委託代刻等語。本院徵之本案被告二人為上開犯行
    ，依其犯罪手法並無偽造他人私章之必要，且被告二人為上
    開犯行，亦尚無確切之證據足以證明被告二人有蓋用此部分
    個人印文，尚難認定被告二人有偽造此部分私章之動機，以
    及卷內亦無此部分被害人之指訴可憑等情，認被告二人此部
    分所辯，為可採信。再就附表三所示之公司行號印章部分，
    證人丁○○已於本院前審證稱：財生海產小吃部之印章係屬
    真正；此外，其餘之公司行號印章部分，被告辯稱其中部分
    為其等或親友所有（如樺鴻商行、珠玲電渡加工廠、珠玲五
    金工業社、美商安麗達冠中心、樺鴻碾米加工廠、樺鴻實業
    股份有限公司），部分是其他委託代辦現金卡之客戶親自帶
    來或委託代刻等語。本案既無確切之證據足以證明被告二人
    此部分所辯不實，卷內亦無此部分被害人之指訴可憑，本院
    爰亦不為被告二人有偽造此部分公司行號印章之認定。公訴
    人指訴被告二人共同偽造附表三所示之個人私章、公司行號
    印章，據以偽造印文、特種文書或私文書，進而持以行使部
    分，為犯罪不能證明。惟因公訴人認此部分與被告二人上開
    所犯，有連續犯之裁判上一罪關係，爰不就此部分，另為被
    告二人無罪之諭知。再，公訴人之起訴書原另請求就被告二
    人為人代辦行動電話及原起訴書附表一後半段去向不明之申
    辦人申辦現金卡之事實併予審判，然其並未舉證證明被告二
    人代辦行動電話有何不法，且經原審法院依法傳訊原起訴書
    所列舉去向不明之現金卡申辦人及所扣之其他現金卡申辦人
    後，僅子○○、寅○○（共申辦台灣土地銀行、大眾銀行二
    張現金卡）、詹聰三人到庭陳述被告二人詐騙情節，其餘
    部分無從傳喚被害人證明被告如何犯罪，爰亦不就此部分另
    為被告二人無罪之諭知。
六、原審判決就被告二人上開所犯，予以論罪科刑，固非無見，
    惟原審判決認定附表三所示之個人私章與公司行號印章，
    亦屬被告二人偽造，且認被告二人有據以偽造印文、特種文
    書或私文書，進而持以行使，尚有未洽。本件尚難認定被
    告有理由欄四所示之犯行，原審未予查明遽予認定被告二人
    尚涉有理由欄四所示之犯行，亦有未洽。又依起訴書附表
    一所載，檢察官起訴之犯罪事起訴尚包含被害人「未○○」
    部分（見起訴書所附「彰化縣警察局員林分局偵辦黃○○、
    酉○○二人詐欺、偽造文書案關係人一覽表」編號九），檢
    察官雖於第一審九十三年二月十九日準備程序時，以補充理
    由書表示減縮此部分之起訴事實（見原審卷一第一一七頁反
    面、第一二七頁），然揆諸上揭說明，仍不能認此部分已發
    生消滅訴訟繫屬之效力。乃原判決就此部分漏未裁判，顯有
    違誤。偽造之在職證明書、薪資袋，部分係由酉○○指示
    不知情之陳晏妮所偽造，然對被告等此部分是否成立間接正
    犯，原審未為必要之論述，亦有違誤。被告行為後，刑法
    業於94年1月7日修正，同年2月2日公布，於95年7月1日施行
    。原審未及為新舊法之比較，復有不當。原判決主文第二
    項諭知原判決附表一所示在職證明書與薪資袋上偽造之「署
    押」及印文沒收，理由欄二亦說明上開偽造之署押，應依刑
    法第二百十九條規定沒收云云。惟原審並未於事實欄認定上
    訴人等有偽造「署押」之犯行，原判決附表一編號四之二、
    八、九、十九、二十之備註欄，亦均未記載該等在職證明書
    、薪資袋上有偽造之署押，再就卷附申○○之薪資袋、在職
    證明書（見偵字第五六八九號一卷第一五七、一五八、一六
    ０頁），Ｂ○○之薪資袋（同上卷第一七八頁），壬○○之
    在職證明書、薪資袋（同上卷第一八三、一八六頁）以觀，
    該等文件上除部分蓋有印文外，均無「署押」，原判決主文
    、事實、理由之記載前後矛盾，亦難謂為適法。又Ｂ○○
    之薪資袋，壬○○之在職證明書、薪資袋，均無任何可資判
    別製作名義人之資料，該等文件縱屬不實，亦難認為係偽造
    完成之特種文書。原審判決於犯罪事實欄認被告二人所為
    係犯常業詐欺犯行，於理由欄卻漏未說明認定之依據，亦有
    未洽。被告二人上訴否認犯罪指摘原審判決不當，雖無理由
    ，惟原審判決既有上開可議之處，即屬無可維持，應由本院
    將原審判決予以撤銷改判。爰審酌被告二人係夫妻，及二人
    之品行、犯罪動機、犯罪所得利益、及以招攬無業遊民或智
    能不足或其他急缺現金周轉之人前去向銀行申辦現金卡以為
    上開犯罪對金融秩序所生之危害、且公訴意旨及原審判決認
    定之偽造私文書犯行部分，亦不成立，並被告酉○○於本院
    已坦承犯行，而被告黃○○仍矢口否認犯行，犯罪後仍一再
    以不實言論置辯等一切犯罪情狀，就被告黃○○量處有期徒
    刑一年四月，另就被告酉○○量處有期徒刑一年。又為紀念
    解除戒嚴20週年，予罪犯更新向善之機，所制定之中華民國
    九十六年罪犯減刑條例業於96年7 月16日生效實施，被告二
    人犯罪時間在中華民國96年4月24 日以前，所犯之罪，合於
    減刑條件，應依法減其刑期2分之1，以勵自新。酉○○部分
    並諭知易科罰金之折算標準。又在附表一所示在職證明書與
    薪資袋上所偽造之印文、及扣案如附表二所示偽造之個人及
    公司行號印章，均應依照刑法第二百十九條之規定宣告沒收
    ，至於扣案如附表四所示之物，係被告二人所有用供或預備
    用供犯罪使用之物，應依刑法第三十八條第一項第二款之規
    定宣告沒收。其餘扣押物亦無沒收之依據，亦不為沒收之宣
    告。
據上論結，應依刑事訴訟法第369條第1項前段、第364條、第300
條、第299條第1項前段，刑法2條第1項前段、修正前刑法第28條
，修正刪除前刑法第340條、第216條、第212條、第55條、第47
條、第41條第1項前段，修正前罰金罰鍰提高標準條例第1條、第
2條，中華民國九十六年罪犯減刑條例第2條第1項第3款、第7條
第1項、第2頁，判決如主文。
本案經檢察官丙○到庭執行職務。
中    華    民    國    98    年    6     月    25    日
            刑事第二庭    審判長法  官  胡  忠  文
                                法  官  胡  森  田
                                法  官  蕭  錦  鍾
以上正本證明與原本無異。
如不服本判決應於收受送達後10日內向本院提出上訴書狀，其未
敘述上訴之理由者，並得於提起上訴後10日內向本院補提理由書
（均須按他造當事人之人數附繕本）「切勿逕送上級法院」。
                                書記官  許  麗  花
中    華    民    國    98    年    6     月    25    日
附錄條文：
刑法第三百四十條：
以犯第三百三十九條之罪為常業者，處一年以上七年以下有期徒
刑，得併科五萬元以下罰金。
刑法第212條
偽造、變造護照、旅券、免許證、特許證及關於品行、能力服務或其他相
類之證書、介紹書，足以生損害於公眾或他人者，處 1 年以下有期徒刑、
拘役或 3 百元以下罰金。
刑法第216條
行使第 210 條至第 215 條之文書者，依偽造、變造文書或登載不實
事項或使登載不實事項之規定處斷。
附表一：
┌──┬───┬────┬────┬───────┬────┬────┬────┬────┬─────────┐
│編號│申辦人│申請日  │核准銀行│ 卡        號 │銀行實際│被告告知│申 辦 人│被告所得│備            註  │
│    │      │        │        │              │核准額度│申辦人之│實際所得│        │                  │
│    │      │        │        │              │        │銀行核准│        │        │                  │
│    │      │        │        │              │        │額度    │        │        │                  │
├──┼───┼────┼────┼───────┼────┼────┼────┼────┼─────────┤
│一  │己○○│九十一年│大眾銀行│000000000000  │四萬元  │四萬元  │三萬三千│七千元  │                  │
│    │      │十二月中│        │              │        │        │元      │        │                  │
│    │      │旬      │        │              │        │        │        │        │                  │
├──┼───┼────┼────┼───────┼────┼────┼────┼────┼─────────┤
│二  │癸○○│九十二年│大眾銀行│000000000000  │五萬元  │一萬元  │五千元  │四萬五千│                  │
│    │      │一月十七│        │              │        │        │        │元      │                  │
│    │      │日      │        │              │        │        │        │        │                  │
├──┼───┼────┼────┼───────┼────┼────┼────┼────┼─────────┤
│二之│癸○○│九十二年│臺灣土地│000000000000  │二萬元  │二萬元  │一萬元  │一萬元  │                  │
│一  │      │三月三十│銀行    │              │        │        │        │        │                  │
│    │      │一日    │        │              │        │        │        │        │                  │
├──┼───┼────┼────┼───────┼────┼────┼────┼────┼─────────┤
│三  │玄○○│九十二年│大眾銀行│000000000000  │三萬元  │三萬元  │一萬五千│一萬五千│                  │
│    │      │一月二十│        │              │        │        │元      │元      │                  │
│    │      │六日    │        │              │        │        │        │        │                  │
├──┼───┼────┼────┼───────┼────┼────┼────┼────┼─────────┤
│四  │辛○○│九十二年│大眾銀行│              │五萬元  │二萬元  │一萬元  │四萬元  │                  │
│    │      │一月二十│        │              │        │        │        │        │                  │
│    │      │七日    │        │              │        │        │        │        │                  │
├──┼───┼────┼────┼───────┼────┼────┼────┼────┼─────────┤
│四之│辛○○│九十二年│聯邦商業│000000000000  │三萬元  │未告知  │無      │三萬元  │                  │
│一  │      │四月十六│銀行    │              │        │        │        │        │                  │
│    │      │日      │        │              │        │        │        │        │                  │
├──┼───┼────┼────┼───────┼────┼────┼────┼────┼─────────┤
│四之│辛○○│九十二年│臺灣土地│000000000000  │二萬元  │二萬元  │一萬元  │一萬元  │偽造在職證明書一紙│
│二  │      │三月三十│銀行    │              │        │        │        │        │子龍水果蔬菜批發印│
│    │      │一日    │        │              │        │        │        │        │文三枚、薪資袋三個│
│    │      │        │        │              │        │        │        │        │                  │
│    │      │        │        │              │        │        │        │        │                  │
├──┼───┼────┼────┼───────┼────┼────┼────┼────┼─────────┤
│五  │丁○○│九十二年│大眾銀行│000000000000  │五萬元  │五萬元  │二萬五千│二萬五千│                  │
│    │      │一月二十│        │              │        │        │元      │元      │                  │
│    │      │八日    │        │              │        │        │        │        │                  │
├──┼───┼────┼────┼───────┼────┼────┼────┼────┼─────────┤
│五之│丁○○│九十二年│臺灣土地│000000000000  │二萬元  │二萬元  │一萬元  │一萬元  │                  │
│一  │      │三月三十│銀行    │              │        │        │        │        │                  │
│    │      │一日    │        │              │        │        │        │        │                  │
├──┼───┼────┼────┼───────┼────┼────┼────┼────┼─────────┤
│六  │宙○○│九十二年│大眾銀行│000000000000  │四萬元  │未告知  │一萬五千│二萬五千│                  │
│    │      │二月二十│        │              │        │        │元      │元      │                  │
│    │      │七日    │        │              │        │        │        │        │                  │
├──┼───┼────┼────┼───────┼────┼────┼────┼────┼─────────┤
│七  │宇○○│九十二年│大眾銀行│000000000000  │四萬元  │未告知  │一萬五千│二萬五千│                  │
│    │      │三月三日│        │              │        │        │元      │元      │                  │
├──┼───┼────┼────┼───────┼────┼────┼────┼────┼─────────┤
│八  │寅○○│九十二年│臺灣土地│000000000000  │十萬元  │三萬元  │一萬元  │九萬元  │偽造再福照像館、張│
│    │      │三月三十│銀行    │              │        │        │        │        │表印文各三枚、薪資│
│    │      │一日    │        │              │        │        │        │        │袋三個            │
│    │      │        │        │              │        │        │        │        │                  │
├──┼───┼────┼────┼───────┼────┼────┼────┼────┼─────────┤
│八之│寅○○│        │大眾銀行│              │五萬元  │二萬元  │一萬元  │四萬元  │                  │
│一  │      │        │        │              │        │        │        │        │                  │
├──┼───┼────┼────┼───────┼────┼────┼────┼────┼─────────┤
│九  │Ｂ○○│九十二年│聯邦商業│000000000000  │三萬元  │三萬元  │一萬五千│一萬五千│偽造在職證明書一紙│
│    │      │四月十四│銀行    │              │        │        │元      │元      │、金敦成鋁門企業  │
│    │      │日      │        │              │        │        │        │        │印文五枚、賴孟鑫印│
│    │      │        │        │              │        │        │        │        │文七枚            │
│    │      │        │        │              │        │        │        │        │                  │
│    │      │        │        │              │        │        │        │        │                  │
│    │      │        │        │              │        │        │        │        │                  │
│    │      │        │        │              │        │        │        │        │                  │
│    │      │        │        │              │        │        │        │        │                  │
├──┼───┼────┼────┼───────┼────┼────┼────┼────┼─────────┤
│十  │庚○○│九十二年│聯邦商業│000000000000  │三萬元  │二萬元  │一萬元  │二萬元  │                  │
│    │      │四月十七│銀行    │              │        │        │        │        │                  │
│    │      │日      │        │              │        │        │        │        │                  │
├──┼───┼────┼────┼───────┼────┼────┼────┼────┼─────────┤
│十一│甲○○│九十二年│大眾銀行│000000000000  │七萬元  │二萬元  │一萬元  │六萬元  │                  │
│    │      │四月十八│        │              │        │        │        │        │                  │
│    │      │日      │        │              │        │        │        │        │                  │
├──┼───┼────┼────┼───────┼────┼────┼────┼────┼─────────┤
│十二│子○○│九十二年│大眾銀行│000000000000  │四萬元  │二萬元  │一萬元  │三萬元  │                  │
│    │      │五月五日│        │              │        │        │        │        │                  │
├──┼───┼────┼────┼───────┼────┼────┼────┼────┼─────────┤
│十三│卯○○│九十二年│大眾銀行│000000000000  │八萬元  │未告知  │三千元（│七萬七千│                  │
│    │      │五月十三│        │              │        │        │由黃東琴│元      │                  │
│    │      │日      │        │              │        │        │轉交予張│        │                  │
│    │      │        │        │              │        │        │旺德）  │        │                  │
├──┼───┼────┼────┼───────┼────┼────┼────┼────┼─────────┤
│十四│地○○│九十二年│大眾銀行│000000000000  │七萬元  │四萬元  │三萬二千│三萬八千│                  │
│    │      │五月十四│        │              │        │        │元      │元      │                  │
│    │      │日      │        │              │        │        │        │        │                  │
├──┼───┼────┼────┼───────┼────┼────┼────┼────┼─────────┤
│十五│戌○○│九十二年│大眾銀行│000000000000  │五萬元  │二萬元  │九千元  │四萬一千│                  │
│    │      │五月二十│        │              │        │        │        │元      │                  │
│    │      │一日    │        │              │        │        │        │        │                  │
├──┼───┼────┼────┼───────┼────┼────┼────┼────┼─────────┤
│十六│丑○○│九十二年│大眾銀行│000000000000  │四萬元  │三萬元  │一萬五千│二萬五千│                  │
│    │      │五月三十│        │              │        │        │元      │元      │                  │
│    │      │日      │        │              │        │        │        │        │                  │
├──┼───┼────┼────┼───────┼────┼────┼────┼────┼─────────┤
│十七│午○○│九十二年│大眾銀行│000000000000  │四萬元  │三萬元  │一萬五千│二萬五千│                  │
│    │      │六月二日│        │              │        │        │元      │元      │                  │
├──┼───┼────┼────┼───────┼────┼────┼────┼────┼─────────┤
│十八│陳賴長│九十二年│大眾銀行│000000000000  │七萬元  │三萬元  │一萬五千│五萬五千│                  │
│    │慶    │六月三日│        │              │        │        │元      │元      │                  │
├──┼───┼────┼────┼───────┼────┼────┼────┼────┼─────────┤
│十九│壬○○│九十二年│大眾銀行│000000000000  │六萬元  │三萬元  │一萬五千│四萬五千│                  │
│    │      │六月五日│        │              │        │        │元      │元      │                  │
│    │      │        │        │              │        │        │        │        │                  │
│    │      │        │        │              │        │        │        │        │                  │
│    │      │        │        │              │        │        │        │        │                  │
│    │      │        │        │              │        │        │        │        │                  │
│    │      │        │        │              │        │        │        │        │                  │
├──┼───┼────┼────┼───────┼────┼────┼────┼────┼─────────┤
│二十│申○○│九十二年│大眾銀行│000000000000  │六萬元  │三萬元  │一萬五千│四萬五千│偽造勝利鐵工廠之在│
│    │      │六月十八│        │              │        │        │元      │元      │職證明一件(5689號 │
│    │      │日      │        │              │        │        │        │        │偵卷一第160頁)、薪│
│    │      │        │        │              │        │        │        │        │資袋三個、勝利鐵工│
│    │      │        │        │              │        │        │        │        │廠之偵卷一第158 頁│
│    │      │        │        │              │        │        │        │        │)、印文四枚       │
│    │      │        │        │              │        │        │        │        │                  │
├──┼───┼────┼────┼───────┼────┼────┼────┼────┼─────────│
│二十│未○○│九十二年│大眾銀行│000000000000  │三萬元  │未告知  │ 無     │三萬元  │                  │
│一  │      │六月十七│        │              │        │        │        │        │                  │
│    │      │日      │        │              │        │        │        │        │                  │
├──┼───┼────┼────┼───────┼────┼────┼────┼────┼─────────│
│二十│巳○○│九十二年│大眾銀行│000000000000  │七萬元  │三萬元  │二萬一千│四萬九千│                  │
│二  │      │六月二十│        │              │        │        │元      │元      │                  │
│    │      │四日    │        │              │        │        │        │        │                  │
├──┼───┼────┼────┼───────┼────┼────┼────┼────┼─────────│
│二十│辰○○│九十二年│大眾銀行│000000000000  │五萬元  │未告知  │一萬元  │四萬元  │                  │
│三  │      │七月八日│        │              │        │        │        │        │                  │
├──┼───┼────┼────┼───────┼────┼────┼────┼────┼─────────│
│二十│亥○○│九十二年│大眾銀行│000000000000  │三萬元  │一萬    │無      │三萬    │                  │
│四  │      │七月十一│        │              │        │        │        │        │                  │
│    │      │日      │        │              │        │        │        │        │                  │
└──┴───┴────┴────┴───────┴────┴────┴────┴────┴─────────│
附表四：
┌──┬──────────────┬──┬───┐
│編號│品                    名    │單位│數  量│
├──┼──────────────┼──┼───┤
│一  │地面電話機具                │ 具 │十九具│
├──┼──────────────┼──┼───┤
│二  │行動電話                    │ 具 │十一具│
├──┼──────────────┼──┼───┤
│三  │各家銀行查詢應對資料簿      │ 本 │四本  │
├──┼──────────────┼──┼───┤
│四  │聯邦銀行現金卡明細簿        │ 本 │一本  │
├──┼──────────────┼──┼───┤
│五  │大眾銀行現金卡申請書影本簿  │ 本 │一本  │
├──┼──────────────┼──┼───┤
│六  │支出傳票本簿                │ 本 │四本  │
├──┼──────────────┼──┼───┤
│七  │收入傳票簿                  │ 本 │一本  │
├──┼──────────────┼──┼───┤
│八  │轉帳傳票簿                  │ 本 │一本  │
├──┼──────────────┼──┼───┤
│九  │在職證明書                  │ 袋 │一袋  │
├──┼──────────────┼──┼───┤
│十  │委辯協議書                  │ 袋 │一袋  │
├──┼──────────────┼──┼───┤
│十一│雜項簿                      │ 本 │一本  │
├──┼──────────────┼──┼───┤
│十二│客戶登記簿                  │ 本 │四本  │
├──┼──────────────┼──┼───┤
│十三│銀行申請書                  │ 袋 │一袋  │
├──┼──────────────┼──┼───┤
│十四│空白在職證明書              │ 袋 │一袋  │
├──┼──────────────┼──┼───┤
│十五│銀行申請書影本              │ 袋 │三袋  │
└──┴──────────────┴──┴───┘
附表五：
┌────┬──────┬────┬──────────────────────────────────────┐
│編    號│  電話號碼  │ 裝機人 │                              偽裝之使用人                                  │
├────┼──────┼────┼──────────────────────────────────────┤
│一之一  │00 0000000  │酉○○  │劉牆亮                      許健益之連絡人「劉孟琳」                        │
│        │            │        │子○○之連絡人「徐淑滿」    劉其好之連絡人「朱麗美」                        │
├────┼──────┼────┼──────────────────────────────────────┤
│一之二  │00 0000000  │陳宜甄  │朱月鳳之連絡人「曾浚宏」                                                    │
├────┼──────┼────┼──────────────────────────────────────┤
│一之三  │00 0000000  │酉○○  │黃金山、朱榮華、張協定、江美惠、許仁成、樊麗美                              │
│        │            │        │（備註：該00 0000000號電話，原為00 0000000號）                              │
├────┼──────┼────┼──────────────────────────────────────┤
│二之一  │00 0000000  │楊瑞鑫  │許火盛之連絡人「賴佩」    戊○○之連絡人「林貴美」                        │
│        │            │        │Ａ○○之連絡人「戊○○」    辰○○之連絡人「張清福」                        │
│        │            │        │鴻運物流事業、Ｂ○○、戊○○、詹乙○○、許麗美                              │
├────┼──────┼────┼──────────────────────────────────────┤
│二之二  │00 0000000  │蔡麗  │許健益之連絡人「許淑惠」    乙○○之連絡人「江美滿」                        │
│        │            │        │詹金庭、子○○              詹金庭之連絡人「江美滿」                        │
├────┼──────┼────┼──────────────────────────────────────┤
│二之三  │00 0000000  │蔡麗  │劉牆亮之連絡人「江美惠」                                                    │
│        │            │        │黃順鴻                                                                      │
├────┼──────┼────┼──────────────────────────────────────┤
│三之一  │00 0000000  │酉○○  │Ｂ○○之連絡人賴孟鑫、丁○○（土銀）、庚○○、陳淑梅、黃美玉、陳國正        │
│        │            │        │（備註：該00 0000000號電話，原為00 0000000號）                              │
├────┼──────┼────┼──────────────────────────────────────┤
│三之二  │00 0000000  │酉○○  │劉淑貞之連絡人「劉瑞蘭」    張萬財之連絡人「陳建名」                        │
│        │            │        │丁○○、劉其好、黃泉益                                                      │
├────┼──────┼────┼──────────────────────────────────────┤
│四      │00 0000000  │酉○○  │汪茂盛之連絡人「林世賓」  辛○○之連絡人「林世賢」  許健益之連絡人「許健志」│
│        │            │        │陳宗祥之連絡人「高春珠」  呂耀火之連絡人「呂明仁」                          │
├────┼──────┼────┼──────────────────────────────────────┤
│五      │00 0000000  │酉○○  │許水盛、劉牆亮、黃再興                                                      │
├────┼──────┼────┼──────────────────────────────────────┤
│六之一  │00 0000000  │        │宙○○之連絡人「張明傳」  卯○○之連絡人「張明華」  庚○○之父              │
├────┼──────┼────┼──────────────────────────────────────┤
│六之二  │00 0000000  │蔡麗卿  │辜瑞蘭之連絡人「汪陳素玉」                                                  │
│        │            │        │子○○、汪茂盛、許榮輝                                                      │
├────┼──────┼────┼──────────────────────────────────────┤
│六之三  │00 0000000  │楊瑞鑫  │午○○之連絡人「張金城」                                                    │
│        │            │        │張芳宜、劉墻亮、黃炳祺                                                      │
├────┼──────┼────┼──────────────────────────────────────┤
│七      │00 0000000  │酉○○  │黃泉章、曹承文、辰○○、甲○○                                              │
├────┼──────┼────┼──────────────────────────────────────┤
│八      │00 0000000  │楊瑞鑫  │劉墻亮之連絡人「乙○○」    許仁成之連絡人「黃建山」                        │
│        │            │        │李建華                                                                      │
├────┼──────┼────┼──────────────────────────────────────┤
│九      │00 0000000  │酉○○  │許健益之連絡人「許麗美」    黃炳祺之連絡人「許麗美」及「陳國民」            │
│        │            │        │陳國正之母「陳高勤」        陳慶宗之連絡人「劉其發」                        │
│        │            │        │劉健城之連絡人「劉祥亮」    黃炳祺                                          │
│        │            │        │△另為庚○○、子○○開立郵局帳號所用                                        │
├────┼──────┼────┼──────────────────────────────────────┤
│十      │00 0000000  │酉○○  │詹、詹秉林、林世賢                                                      │
├────┼──────┼────┼──────────────────────────────────────┤
│十一之一│00 0000000  │酉○○  │巳○○、朱榮華                                                              │
├────┼──────┼────┼──────────────────────────────────────┤
│十一之二│00 0000000  │酉○○  │陳國正之連絡人「蔡金喜」    黃詩慧之連絡人「林勝利」                        │
│        │            │        │辛○○、庚○○、呂耀火                                                      │
├────┼──────┼────┼──────────────────────────────────────┤
│十二    │00 0000000  │酉○○  │黃瑞種、辛○○                                                              │
├────┼──────┼────┼──────────────────────────────────────┤
│十三之一│00 0000000  │酉○○  │劉墻亮、汪茂盛                                                              │
├────┼──────┼────┼──────────────────────────────────────┤
│十三之二│00 0000000  │酉○○  │丁○○之連絡人「張萬生」    宇○○之連絡人「呂黎新」                        │
│        │            │        │庚○○、汪茂盛、朱榮江                                                      │
├────┼──────┼────┼──────────────────────────────────────┤
│十四    │00 0000000  │蕭國煙  │寅○○之連絡人「張威凱」  癸○○之連絡人「張威凱」  陳慶宗之連絡人「陳慶惠」│
│        │            │        │陳宗祥之連絡人「張威凱」  辜瑞蘭之連絡人「張麗珠」                          │
│        │            │        │張國正之連絡人「王美琴」  癸○○之連絡人「胡東通」                          │
│        │            │        │癸○○                                                                      │
├────┼──────┼────┼──────────────────────────────────────┤
│十五之一│00 0000000  │酉○○  │劉牆亮之連絡人「林慧珊」                                                    │
│        │            │        │陳國正、蕭志達                                                              │
├────┼──────┼────┼──────────────────────────────────────┤
│十五之二│00 0000000  │酉○○  │張雲龍、朱榮華、黃泉益、許水盛                                              │
├────┼──────┼────┼──────────────────────────────────────┤
│十六    │00 0000000  │酉○○  │陳宗祥之連絡人「陳慶宗」  亥○○之連絡人「陳立春」 丑○○之連絡人「張凱威」 │
│        │            │        │宙○○之連絡人「林寶貴」  辰○○之連絡人「陳立宗」 陳國正之連絡人「蕭曉佩」 │
│        │            │        │賴孟辛之連絡人「張萬生」  己○○之連絡人「黃梨華」                          │
│        │            │        │陳慶宗、賴振揚、黃瑞種                                                      │
├────┼──────┼────┼──────────────────────────────────────┤
│十七    │00 0000000  │酉○○  │黃泉益、陳妙芳、許火盛、黃炳祺                                              │
├────┼──────┼────┼──────────────────────────────────────┤
│十八    │00 0000000  │楊瑞鑫  │許水盛                                                                      │
├────┼──────┼────┼──────────────────────────────────────┤
│十九之一│00 0000000  │楊瑞鑫  │子○○之連絡人「江文志」  甲○○之連絡人「江重川」                          │
│        │            │        │黃炳祺、天○○○、黃泉益                                                    │
├────┼──────┼────┼──────────────────────────────────────┤
│十九之二│00 0000000  │蔡麗  │辜瑞蘭之連絡人「注陳素玉」                                                  │
│        │            │        │子○○、許榮輝、汪茂盛                                                      │
└────┴──────┴────┴──────────────────────────────────────┘
附表六：
┌────┬──────┬────┬──────────────────────────────────────┐
│編    號│  電話號碼  │ 裝機人 │                              偽裝之使用人                                  │
├────┼──────┼────┼──────────────────────────────────────┤
│一      │0000 000000 │戊○○  │陳國正、辛○○、黃炳祺、劉祥亮、劉墻亮、未○○                              │
├────┼──────┼────┼──────────────────────────────────────┤
│二      │0000 000000 │卯○○  │戌○○之連絡人「陳育鈴」  劉牆亮之連絡人「乙○○」                          │
│        │            │        │乙○○、朱榮華、癸○○                                                      │
├────┼──────┼────┼──────────────────────────────────────┤
│三      │0000 000000 │李淑玲  │辜瑞蘭                                                                      │
├────┼──────┼────┼──────────────────────────────────────┤
│四      │0000 000000 │詹素美  │劉健城                                                                      │
├────┼──────┼────┼──────────────────────────────────────┤
│五      │0000 000000 │申○○  │壬○○、賴盈幸、詹金庭                                                      │
├────┼──────┼────┼──────────────────────────────────────┤
│六      │0000 000000 │辰○○  │辰○○、黃泉益、陳慶宗之連絡人「張素真」                                    │
├────┼──────┼────┼──────────────────────────────────────┤
│六之一  │0000 000000 │蘇麗禎  │丑○○、蕭萬來                                                              │
├────┼──────┼────┼──────────────────────────────────────┤
│七      │0000 000000 │陳國正  │申○○                                                                      │
├────┼──────┼────┼──────────────────────────────────────┤
│八      │0000 000000 │黃春禧  │黃炳祺、詹秉林                                                              │
├────┼──────┼────┼──────────────────────────────────────┤
│九      │0000 000000 │詹素美  │子○○、陳慶宗                                                              │
├────┼──────┼────┼──────────────────────────────────────┤
│十      │0000 000000 │卯○○  │亥○○之連絡人「陳立春」                                                    │
│        │            │        │許仁成、汪茂盛、戊○○                                                      │
├────┼──────┼────┼──────────────────────────────────────┤
│十之一  │0000 000000 │申○○  │陳立福、黃炳祺                                                              │
├────┼──────┼────┼──────────────────────────────────────┤
│十一    │0000 000000 │黃泉益  │賴國墩                                                                      │
├────┼──────┼────┼──────────────────────────────────────┤
│十一之一│0000 000000 │蔡阿池  │黃瑞種、黃訓嘉                                                              │
└────┴──────┴────┴──────────────────────────────────────┘


司法院資訊處製作；財團法人民間司法改革基金會備份。
